臺灣新竹地方法院民事判決　　　　　　　99年度簡上字第88號
上　訴　人　吳雪霞
訴訟代理人　陳錦銘
被上訴人　　楊玉華
上列當事人間請求損害賠償事件，上訴人對於中華民國99年9月
21日本院新竹簡易庭99年度竹簡字第393號第一審簡易判決提起
上訴，本院於民國100年5月25日辯論終結，判決如下：
    主  文
原判決關於命上訴人給付被上訴人新台幣壹萬捌仟伍佰零貳元部
分及該部分假執行之宣告均廢棄。
上廢棄部分，被上訴人在第一審之訴駁回。
第一、二審訴訟費用均由被上訴人負擔。
    事實及理由
壹、上訴人主張，除與原審相同者外，並補稱：
一、緣訴外人蔡慶和僅拍賣取得門牌號碼新竹市○○街16巷1弄6
    號房屋（下稱系爭房屋）之1至3樓，4樓部分並未承買，故
    系爭房屋4樓部分仍為上訴人所有。而訴外人林素蘭即訴外
    人蔡慶和之後手曾於民國95年5月25日與訴外人陳錦銘即上
    訴人之配偶達成協議，約定由訴外人陳錦銘以新臺幣（下同
    ）80萬元承買系爭房屋4樓部分，嗣因訴外人林素蘭表示貸
    款不足，且用不到系爭房屋4樓部分，及系爭房屋業已出售
    予被上訴人等情，故訴外人陳錦銘及林素蘭間並未履行上開
    協議內容。詎被上訴人自訴外人林素蘭處輾轉買得系爭房屋
    1至3樓後，竟覬覦上訴人所有之系爭房屋4樓部分，乃向本
    院民事執行處請求交付之，而本院民事執行處一時未察，遂
    依其請求強制執行上訴人之配偶陳錦銘遷讓系爭房屋4樓部
    分，惟系爭房屋4樓既為上訴人所有，被上訴人並未承買，
    且被上訴人亦無執行名義，故本院准其強制執行之聲請，已
    有未合。又系爭房屋縱為被上訴人所有，上訴人亦具有使用
    收益之權能，然原審竟判命上訴人應自98年9月15日起至98
    年12月30日止共107天，即停止執行期間，以租金每月5,000
    元計算給付被上訴人損害賠償17,833元，非但不合情理，且
    於法無據。
二、綜上所述，原審未先細究本院民事執行處強制執行系爭房屋
    4 樓部分遷讓之合法性，遽爾依據此錯誤之執行命令而為具
    有瑕疵之錯誤判決，難昭折服。亦即原審判命上訴人應給付
    被上訴人18,502元部分，於法不合，爰提起上訴，並聲明：
    （一）原判決不利於上訴人部分廢棄；（二）上開廢棄部分
    ，被上訴人第一審之訴駁回。
貳、被上訴人主張，除與原審相同者外，另補稱：
一、按本院96年度竹簡字第1246號民事判決及97年度簡上字第14
    號民事判決所載，已足以認定系爭房屋4樓之所有權人為被
    上訴人，被上訴人依上開確定判決已聲請強制執行遷讓系爭
    房屋，本院民事執行處原定於98年9月15日強制執行，但因
    上訴人提起第三人異議之訴並供擔保停止執行，致未能如期
    執行，被上訴人因此受有損害。且上訴人及其配偶長期無權
    占有系爭房屋4樓，致伊無法使用，而受有損失。又因被上
    訴人於接管系爭房屋1至3樓後，本來有意出售，惟因上訴人
    提起第三人異議之訴並供擔保停止執行，造成系爭房屋4樓
    部分遲遲無法點交，致伊無法在與他人之買賣契約履行期間
    ，將系爭房屋整棟完整交付予買方，以致買賣契約破局，使
    得系爭房屋1至3樓閒置，迨至系爭房屋4樓部分於98年12月
    30  日點交後，始得以將系爭房屋整棟出售與他人，惟此次
    達成系爭房屋買賣之買受人與先前有意買受房屋之人非同一
    人。被上訴人就系爭房屋4樓部分係以將來出售為目的而買
    受，然系爭房屋2至4樓係共用同一出入口，就算伊想出租或
    出售系爭房屋1至3樓部分，承租人或買受人亦不願與上訴人
    及其配偶居住在一起，導致伊無法就系爭房屋作有效益之使
    用及處分。且被上訴人為了買受系爭房屋，向銀行貸款系爭
    房屋價款之九成，惟因上訴人提起第三人異議之訴並供擔保
    停止執行，致被上訴人須繳納房貸，又無法就系爭房屋作有
    效益之處分，因此受有自98年9月至同年12月間無法使用收
    益系爭房屋之損害，故依侵權行為之法律關係向上訴人請求
    損害賠償。
二、綜上所述，原審判決並無違誤，上訴人之主張為無理由，為
    此聲明：上訴駁回。
、經行爭點整理程序，兩造不爭執事項如下：
一、被上訴人對訴外人陳錦龍、陳錦銘二人提起遷讓房屋等訴訟
    ，業經本院96年度竹簡字第1246號民事判決及97年度簡上字
    第14號民事判決，認定其二人就系爭房屋無租賃關係存在，
    陳錦龍、陳錦銘占有上開房屋，並無合法之權源，被上訴人
    依所有物返還請求權，起訴請求陳錦龍、陳錦銘遷讓系爭房
    屋，並給付自95年7月18日起至遷讓系爭房屋止，按月各給
    付2,500元部分，為有理由。
二、被上訴人於98年4月13日以本院96年度竹簡字第1246 號民事
    判決及97年度簡上字第14號民事判決為執行名義，聲請對債
    務人即訴外人陳錦龍、陳錦銘二人強制執行遷讓系爭房屋4
    樓部分，經本院民事執行處以98年度司執字第8196號事件開
    始執行，並原定於98年9月15日強制執行遷讓房屋。上訴人
    於該期日前，就系爭房屋4樓向本院另提起第三人異議之訴
    （即本院98年竹簡字第380號），並聲請供擔保停止執行，
    經本院於98年8月26日裁定（本院98年度竹簡聲字第146號裁
    定）准許，嗣上訴人於98年9月10日供擔保207,000元後，本
    院民事執行處即停止執行；迄上開本院98年竹簡字第380號
    第三人異議之訴於98年9月21日判決上訴人敗訴，並於98年
    10月30日確定；本院民事執行處於98年11月17日繼續執行程
    序並訂定於98年12月30日到場執行遷讓房屋之執行程序，於
    該日將系爭房屋4樓強制執行令訴外人即債務人陳錦龍、陳
    錦銘二人遷出並點交予被上訴人。
三、系爭房屋1、2樓部分均有辦理產權登記，3樓、4樓部分則為
    陳錦龍出資增建，於本院93年度執字第11568號執行事件中
    上開房屋1至4樓一併執行拍賣，嗣由訴外人蔡慶和於94年7
    月20日得標買受，繳足價金取得不動產所有權。因本院民事
    執行處將系爭房屋4樓訂定不點交之拍賣條件，故本院民事
    執行處僅就系爭房屋1至3樓部分於94年12月9日點交予訴外
    人蔡慶和。訴外人蔡慶和將系爭房屋整棟出售予訴外人林素
    蘭，並於94年8月29日辦理所有權移轉登記，訴外人林素蘭
    取得所有權後，再於95年6月24日將系爭房屋整棟出售予被
    上訴人，並於95年7月18日辦理所有權移轉登記。
四、系爭房屋使用相當於租金之每月費用為5,000元，自98年9月
    15日起至98年12月30日止共107日，相當租金之金額為共計
    17,833元，自99年1月1日起至99年8月31日止按年息百分之5
    計算之法定遲延利息為669元。
肆、兩造經爭點整理程序，同意以下列爭點作為本案之攻擊防禦
    ，不再主張其他爭點：被上訴人是否因上訴人提起本院98年
    度竹簡字第380號第三人異議之訴並供擔保停止執行行為，
    致未能如期執行本院98年度司執字第8196號案件程序，而受
    有損害？上訴人是否應就上開行為，負擔侵權行為損害賠償
    責任？
伍、本院之判斷：
（一）按侵權行為所發生之損害賠償請求權，以有故意或過失不
      法侵害他人之權利，或故意以背於善良風俗之方法加損害
      於他人為其成立要件，此觀民法第184條第1項規定即明。
      次按第三人依強制執行法第15條規定提起第三人異議之訴
      ，係行使法律所賦予之訴訟權利，通常固欠缺不法性，且
      除有同法第18條所定停止執行之情形外，該第三人異議之
      訴之提起，原則上亦不致使執行債權人發生不利之影響，
      而無須對執行債權人負侵權行為之損害賠償責任。但強制
      執行開始後，若第三人出於阻止強制執行程序之進行，以
      加害於執行債權人之意圖，透過提起第三人異議之訴之手
      段，達其聲請停止強制執行之目的，而其行為已符合侵權
      行為之要件時，則其提起第三人異議之訴與聲請停止強制
      執行之行為，即均屬權利濫用而具有不法性，如因此致執
      行債權人受有損害，該債權人自得依侵權行為之相關規定
      ，請求第三人賠償，始符第三人因提起第三人異議之訴而
      依法院裁定提供擔保，於聲請停止強制執行不當，致執行
      債權人受損害時，應以之賠償該債權人之立法原意，最高
      法院98年度台上字第1648號判決參照。是若其行為並無故
      意或過失，或其行為非不法行為而未侵害他人權利，即無
      賠償之可言。查上訴人在其提起之第三人異議之訴中既主
      張系爭標的物為其所有，所提出之房屋稅單影本及贈與稅
      證明書影本單據，證明上訴人及其配偶陳錦銘於93年間為
      系爭房屋之房屋納稅義務人，以及上訴人配偶陳錦銘於同
      年將系爭房屋2分之1持分贈與上訴人等情，且上訴人於本
      案上訴理由中亦多次主張其仍為系爭房屋4樓之所有權人
      等語，觀此等事證足認上訴人自始至終認為系爭房屋4樓
      為其所有，且就系爭房屋4樓有排除強制執行之權利（姑
      不論主張是否有理），故而依強制執行法之規定提起第三
      人異議之訴並供擔保停止執行，是認上訴人提起訴訟並供
      擔保停止執行係基於維護自身權益而生，屬於正當權利之
      行使，難認其係以加害於被上訴人之意圖，透過提起第三
      人異議之訴之手段，達其聲請停止強制執行之目的所為之
      惡意訴訟。從而，揆諸前開判決意旨，上訴人提起第三人
      異議之訴並供擔保停止執行之行為未具有不法性，縱上訴
      人此第三人異議之訴嗣後遭判決敗訴確定，亦不得據此認
      定上訴人提起第三人異議之訴並供擔保停止執行之行為，
      即為有故意或過失不法侵害他人權利之行為，況且，被上
      訴人未提出其他事證證明上訴人提起訴訟並供擔保停止執
      行之行為均屬權利濫用而具有不法性，是上訴人提起第三
      人異議之訴並供擔保停止執行之行為不構成侵權行為。
（二）再者，被上訴人另主張其因為上訴人及其配偶陳錦銘長期
      無權占有系爭房屋之不法行為，致被上訴人無法使用系爭
      房屋4樓而受有損害，請求上訴人賠償停止執行期間即98
      年9月15日至98年12月30日共107天，以租金額每月5,000
      元計算之損害金額為共計17,833元（計算式5,000÷30×1
      07＝17,833，元以下四捨五入）云云，查上訴人及其配偶
      陳錦銘於停止執行期間持續占有系爭房屋4樓一情雖為上
      訴人所不爭執，然此等行為與被上訴人主張因上訴人提起
      訴訟並供擔保停止執行而受有損害之間，顯屬二事，自無
      法據此認定上訴人提起訴訟並供擔保停止執行為係不法之
      侵害行為，或被上訴人因上訴人提起訴訟並供擔保停止執
      行為而受有損害等情為真。況查，被上訴人就系爭房屋4
      樓遭無權占用一情，業經被上訴人對陳錦龍、陳錦銘提起
      遷讓房屋之訴訟，並經本院以96年度竹簡字第1246號及97
      年度簡上字第14號民事判決確定，認定陳錦龍、陳錦銘二
      人占有系爭房屋4樓無合法之權源，陳錦龍、陳錦銘應遷
      讓系爭房屋4樓，並給付自95年7月18日起至遷讓系爭房屋
      4樓止，按月各2,500元，此為兩造所不爭執之事實。且查
      ，陳錦龍、陳錦銘並未於98年9月15日自動將系爭房屋交
      付返還與被上訴人，其等於停止執行期間即98年9月15 日
      起至98年12月30日止仍續行占有系爭房屋4樓，遲至98 年
      12月30日始遷讓系爭房屋4樓，並於同日將系爭房屋4樓點
      交被上訴人由其接管，此亦為兩造所不爭執，則被上訴人
      依上開民事確定判決既得對陳錦龍、陳錦銘請求至遷讓系
      爭房屋4樓時止，按月各給付2500元之相當於租金損害金
      ，自難認其因上訴人所提第三人異議之訴並供擔保免為假
      執行另受有損害。是被上訴人於本案主張因上訴人提起第
      三人異議之訴並供擔保停止執行行為而受有98年9月15 日
      起至98年12月30日止，不能使用系爭房屋4樓之損害金額
      17,833元，難認有據。準此，被上訴人起訴主張受有損害
      17,833元及自99年1月1日起至99年8月31日止，按年息百
      分之5計算之法定遲延利息即668元，共計18,502元，顯屬
      無據，不應准許。至被上訴人主張因上訴人提起第三人異
      議之訴並供擔保停止執行，致其與他人間就系爭房屋買賣
      契約破局受有損害云云，亦未舉證以實其說，亦尚難採信
      。
（三）綜上所述，上訴人既主張其有排除強制執行之權利，而依
      強制執行法之規定提起第三人異議之訴並供擔保停止執行
      ，縱嗣後遭判決敗訴確定，亦不得遽此認定上訴人提起第
      三人異議之訴並供擔保停止執行之行為，即屬不法侵害之
      行為加損害於被上訴人。此外，被上訴人亦未提出其他積
      極事證以供本院認定上訴人之前開行為非屬權利之正當行
      使，或其因上訴人之前開行為而受有損害，則被上訴人僅
      以上訴人提起第三人異議之訴並供擔保停止執行為由，而
      依侵權行為之法律關係向上訴人請求損害賠償，經核尚無
      足採。準此，被上訴人依侵權行為之法律關係，請求上訴
      人應給付18,502元，於法洵屬無據，為無理由，應予駁回
      。原審判命上訴人應給付給付18,502元，並依職權為假執
      行之宣告，自有未洽。上訴意旨指摘原判決不當，求予廢
      棄改判，為有理由。自應由本院予以廢棄改判如主文第2
      項所示。
陸、本件事證已臻明確，兩造其餘之攻擊或防禦方法，經本院審
    酌後均認與本件之結論無涉，茲不再一一論列，併予敘明。
柒、據上論結，本件上訴為有理由，依民事訴訟法第436條之1第
    3項、第450條、第451條、第463條、第78條，判決如主文。
中    華    民    國    100    年     6    月    8     日
              民事第一庭  審判長法  官  蔡孟芳
                                法  官  高敏俐
                                法  官  羅惠雯
以上正本係照原本作成。
本判決不得上訴。
中    華    民    國    100    年     6    月    8     日
                                書記官  李勻淨